臺灣高等法院刑事判決　　　　　　　　　　　　　九十三年度上訴字第二六七一號
　　上　訴　人　台灣台北地方法院檢察署檢察官
　　上　訴　人
　　即　被　告　甲○○
　　義務辯護人　薄正任律師
右上訴人因被告殺人未遂等案件，不服臺灣臺北地方法院九十三年度訴字第八三九號
，中華民國九十三年八月二十七日第一審判決（起訴案號：臺灣臺北地方法院檢察署
九十三年度偵字第八二八八號），提起上訴，本院判決如左：
    主  文
原判決關於寄藏手槍及子彈部分（含有罪部分與無罪部分）暨定執行刑部分均撤銷。
甲○○連續未經許可寄藏手槍，處有期徒刑伍年捌月，併科罰金新臺幣拾萬元，罰金
如易服勞役，以新臺幣玖佰元即銀元佰元折算壹日，扣案之奧地利ＧＬＯＣＫ廠製
一九型口徑九公釐制式半自動手槍（槍枝管制編號0000000000號）壹枝（
含彈匣壹個）沒收。
其他上訴駁回。
    事  實
一、甲○○明知具殺傷力之制式手槍及子彈均屬槍砲彈藥刀械管制條例所列管之槍、
    彈，未經主管機關許可不得持有、寄藏，竟基於概括之犯意，首先自民國九十年
    十二月間起某日起，在臺北市○○街三六一巷二二號四樓住處，未經許可而受羅
    沛銓（已於九十二年十一月二十三日死亡）之託付寄藏奧地利ＧＬＯＣＫ廠製一
    九型口徑九公釐制式半自動手槍（槍枝管制編號0000000000號）一枝
    （含彈匣一個及口徑九公釐具有殺傷力之制式子彈七顆，並將上開槍彈藏置於上
    址一樓樓梯間以無故寄藏具有殺傷力之制式手槍及子彈，迄於九十一年三月間始
    由羅沛銓取回。繼之於九十二年七月間某日，在其上開住處內，其復基於同一寄
    藏之概括故意，未經許可，再度受羅沛銓之委託而代為保管羅沛銓所持有之上揭
    同一把自動手槍（含彈匣一個）及制式子彈七顆，並依舊將前開槍彈藏放於住處
    一樓樓梯間。迄至九十三年五月間，甲○○因聽聞設於臺北市○○街二八一巷四
    二之一號「豪傑國術館」負責人丙○○與其母有曖昧之關係，竟另基於以加害生
    命、身體之事恐嚇他人之犯意，於同年五月四日凌晨零時許，趁斯時「豪傑國術
    館」業已打烊且將鐵捲門拉下之際，攜帶上開槍彈並駕駛其父洪幸松所有車牌號
    碼為八六二七—ＤＢ號之鈴木牌ＳＯＬＩＯ型自用小客車前往「豪傑國術館」，
    擬朝該國術館之鐵門開槍，欲藉此恐嚇丙○○，且因該國術館鐵捲門拉下而無法
    由外觀察得知內部一樓是否有人活動，然其於開槍前，本應注意射擊方向及角度
    以避免傷及他人，且依當時狀況並非不能注意，竟將所駕駛之車輛順向暫停於「
    豪傑國術館」門前未熄火，並繼續坐於駕駛座上，側身伸手持槍貼近右前車窗，
    朝「豪傑國術館」一樓鐵捲門一般成年人腰、臀部高度間接續射擊七槍之方式恐
    嚇丙○○，孰料其中一槍貫穿鐵捲門及玻璃門後擊中恰在「豪傑國術館」一樓客
    廳觀看電視之乙○○（即丙○○之配偶），「豪傑國術館」之玻璃門之玻璃三扇
    均因槍擊而毀損（毀損部分未據丙○○提起告訴），致生危害於安全，並使乙○○受有腹部槍傷併小腸多處穿孔，甲○○於射擊後隨即駕車離開現場，嗣經臺北
    市政府警察局信義分局偵查員調閱現場附近之監視錄影帶及詢問附近目擊證人林
    俊傑、周昇鋒得知涉嫌人所駕駛車輛為黑色鈴木牌ＳＯＬＩＯ型自用小客車，警
    員即分頭清查轄區內相同類型之車輛，而於當日上午某時，徐崧騰及李正民偵查
    員在臺北市○○街三六一巷二三弄五號前發現甲○○所駕駛之上開車輛停放該處
    而與涉嫌人所駕駛之車輛車型、顏色及樣式相仿，復經臺北市政府警察局信義分
    局吳興街派出所專案警員告知停放該處車牌號碼為八六二七—ＤＢ號鈴木牌ＳＯ
    ＬＩＯ型自用小客車之使用人為甲○○而認甲○○為涉嫌人，因而在前開車輛停
    放處埋伏等待，嗣於當日近中午時，甲○○之女友周桂春因受甲○○之指示欲代
    為將上開車輛開往臺北市○○街一八號附近停車場停放時，為在場埋伏之偵查員
    發現逮捕，當日下午四、五時許，甲○○因周桂春外出開車久未返回住處，且無
    法以電話聯絡周桂春，因而察知事跡已敗露，且由新聞媒體得知其所擊發之子彈
    不慎傷及他人，乃攜帶前開手槍向埋伏在外之偵查員投案，警員並在「豪傑國術
    館」內、鄰近馬路上分別尋獲使用過之彈頭六顆、彈殼三顆。
二、案經被害人乙○○訴由臺北市政府警察局信義分局報請臺灣臺北地方法院檢察署
    檢察官偵查起訴。
    理  由
一、按刑事訴訟法第三百五十四條固規定：上訴於判決前，得撤回之。但查撤回上訴
    不許附加條件，附加條件之撤回上訴無效。（最高法院二十五年度決議 (二)參
    照）經查被告不服原審判決提起上訴後，固曾於本院九十三年九月二十一日進行
    新收訊問時陳明：「如檢察官不上訴，其就願意撤回上訴」云云，並填具撤回上
    訴聲請書，因被告乃附加條件撤回上訴，依照前揭說明，其該次撤回上訴依法並
    不生效力；遑論原審嗣於同年月二十六日另備函將檢察官之上訴書檢送至本院，
    此有原審法院第０九三００一四七四二號函可佐，則被告上開撤回上訴之表示，
    依法不生效力，應無疑義。觀之檢察官上訴書所載，得知檢察官乃針對原審變更
    起訴法條，將被告原先被訴殺人未遂罪嫌部分，改認定應成立過失傷害及恐嚇罪
    部分之有罪判決，以及針對原審諭知被告被訴於九十年十二月間起至九十一年三
    月間未經許可寄藏手槍及子彈無罪判決部分，向本院提起上訴，此有上訴書在卷
    足稽；另查被告另於本院九十三年十月十八日準備程序期日當庭表明願意撤回關
    於原審諭知恐嚇（含有過失傷害部分）及攜帶刀械有罪判決部分之上訴，此有其
    所填具撤回上訴聲請書、準備程序筆錄可憑。綜上，本院所應審究之範圍，應只
    有檢察官所提上訴之關於被告原先被訴殺人未遂罪嫌，然原審改認定應成立過失
    傷害及恐嚇罪之有罪判決部分，以及針對原審諭知被告被訴於九十年十二月間起
    至九十一年三月間未經許可寄藏手槍及子彈無罪判決部分，與被告所提起上訴之
    關於原審諭知被告有罪判決之於九十二年七月間起至九十三年五月四日止之寄藏
    手槍及子彈部分，合先敘明。（攜帶刀械部份業已判決確定，自非本院所應審理
    之範圍）
二、訊據上訴人即被告甲○○固坦承有右開先後二度未經許可寄藏槍、彈、開槍恐嚇
    犯行，另就告訴人乙○○所受傷害係因遭其槍擊造成等情不否認，惟否認有何過
    失行為，並辯稱：其開槍時，並不知「豪傑國術館」一樓內有人云云。
三、經查：
（一）就被告未經許可寄藏槍、彈及開槍恐嚇等部分，迭據被告自白在卷，核與證人
      丙○○、乙○○、徐崧騰、周桂春、林俊傑、周昇鋒分別於警詢、偵查及原審
      審理中證述情節相符，而扣案之手槍、於「豪傑國術館」內尋獲之彈頭六顆及
      於「豪傑國術館」鄰近馬路上尋獲之彈殼三顆，經送內政部警政署刑事警察局
      鑑定，送鑑克拉克手槍一支（槍枝管制編號0000000000號）係奧地
      利ＧＬＯＣＫ廠製一九型口徑九公釐制式半自動手槍，機械性能良好，可擊發
      同口徑制式子彈，認具殺傷力，送鑑由「豪傑國術館」鄰近馬路上尋獲之彈殼
      三顆，均係已擊發之口徑九公釐制式彈殼，其彈底特徵紋痕相符合，均係由同
      一槍所擊發，另送鑑由「豪傑國術館」內尋獲之彈頭六顆，則分屬已擊發之銅
      包衣彈頭、彈頭鉛心及包衣碎片，此有該局九十三年五月二十七日所發刑鑑字
      第○九三○○九七九七三號、第0000000000槍彈鑑定書在卷可參（
      偵查卷第一六三頁至第一八六頁），堪認扣案之手槍、子彈分屬槍砲彈藥刀械
      管制條例第四條第一項第一款、第二款所稱之手槍、子彈，被告自白與事實相
      符，被告先後二度寄藏槍、彈及開槍恐嚇之犯行均堪以認定。
（二）告訴人乙○○於原審及本院審理中到庭證稱：案發當日凌晨，伊在一樓客廳看
      電視，因為已經晚上了，電視聲音開得比較小，且有開室內全部的燈，但因為
      門口有鐵捲門還有玻璃門隔著，要很注意才能看到燈光，而因為店面距離馬路
      很近，馬路聲音很吵，若沒有很靠近鐵捲門，並無法聽到裡面電視的聲音。案
      發時，伊先聽到車子的聲音，才聽到外面槍聲，一開始以為是放鞭炮，但看到
      玻璃門有破掉狀況，才知道被開槍，不知道開到第幾槍的時候，伊發覺有子彈
      擦過伊右手肘下方射到伊右腹內，就醫時，因為小腸有穿洞，所以手術將小腸
      剪掉二十幾公分，等到槍開完後，伊有聽到車子離開發動的聲音。而被告為伊
      朋友之子，伊係九十三年二月才搬到現在的地址，被告未曾來過店面等語（見
      原審九十三年八月三日審判筆錄第一○頁至第一六頁、本院審理筆錄）；證人
      丙○○於原審及本院審理中到庭證稱：伊有與被告之父母親來往，伊係自被告
      小時候即認識被告，並未曾與被告或被告之父親發生爭執，與被告之母親及其
      他的朋友會一起泡茶聊天，也會一群人一起去唱歌，伊並未與被告之母親有何
      曖昧之關係，但伊也知道周邊的人在傳伊與被告之母親有曖昧之關係。伊國術
      館現在之地址係在九十三年春節搬入的，是一、二樓的房子，推拿室及客廳都
      在一樓，一樓還有一間房間可以住，被告並未來過。平常時，國術館營業到晚
      上十點，伊打烊後就會將鐵捲門放下，將燈關掉，出門與朋友喝茶，而伊家人
      有時會在打烊後在營業場所內活動。在打烊後，因為鐵捲門拉下，外面的人完
      全看不到房子裡面的狀況，也無法看出內部是否人在活動，即使室內有開燈，
      也要很注意看才能看到等語（見原審審判筆錄第三頁至第一○頁、本院審理筆
      錄）。而告訴人遭槍擊中腹部併小腸多處穿孔，亦有臺北醫學大學附設醫院九
      十三年五月五日所開立之診斷證明書在卷可稽，另參以卷附「豪傑國術館」鐵
      捲門及玻璃門之採證照片（見本案偵卷第一二九頁至第一四八頁），可知被告
      連開七槍所射擊之位置係分布一般成年人腰、臀部高度間，雖被告無從由「豪
      傑國術館」外側客觀狀況得悉內部有人活動，但於開槍恐嚇時，本應注意射擊
      之方向及角度以避免傷害他人，且依當時情狀亦無不能注意之情，竟仍朝「豪
      傑國術館」一樓鐵捲門一般成年人腰、臀部高度間連開七槍，以致告訴人受有
      上開傷害，被告就告訴人傷害之產生，顯有過失且具有相當因果關係，被告所
      犯過失傷害犯行，亦堪以認定，被告開槍致使告訴人受有傷害部分，於檢察官
      起訴之犯罪事實內業已敘及，應認此部分為檢察官業已提起公訴，法院自可併
      為審理。至於檢察官起訴主張被告具有殺人之不確定故意而認被告涉犯殺人未
      遂罪嫌部分，因被告無從由「豪傑國術館」外側客觀狀況得悉內部有人活動，
      已如前述，則被告自亦無從預見他人可能因槍擊而死亡或傷害之事實，實難認
      被告於開槍時有殺人或傷害之故意。檢察官上訴意旨雖指稱：本件被告於九十
      三年五月四日凌晨零時許持槍槍擊「豪傑國術館」，「豪傑國術館」一樓為營
      業場所、二樓為被害人乙○○之住處，被告與被害人之夫丙○○認識，對「豪
      傑國術館」內之狀況應知之甚詳。被告槍擊時間雖已非「豪傑國術館」之營業
      時間，但被告對於「豪傑國術館」當時並無合理的理由確信無人在內的情況下
      仍然開槍（深夜時人在屋內是常態），而開槍之高度與方向係分佈於一般成年
      人之腰臀部之高度間，被告主觀上對於引起人命之死亡應有預見。另外被告如
      僅具有恐嚇之故意，則開一槍已足以達成恐嚇使人心生畏懼之效果，其又為何
      連開七槍？又被害人乙○○之夫丙○○於案發當時並不知何人開槍，則被告如
      何透過開槍之恐嚇行為達成其恐嚇之目的。承上所述原審認定被告並無殺人故
      意有違經驗及論理法則應屬違法云云。然查，茍被告卻有殺人之主觀犯意，衡
      情理應於「豪傑國術館」營業時間內，趁該店鐵門尚未拉下之際，由店外可清
      楚察知店內之情形時，下手朝店內之人物開槍，或埋伏於店外，趁丙○○步出
      店外之際偷襲開槍，方屬合理。焉會於該店打烊後，因為鐵捲門拉下，外面的
      人完全看不到房子裡面的狀況，也無法看出內部是否人在活動，即使室內有開
      燈，也要很注意看才能看到之情形下前去開槍，遑論被告所要對付之對象為丙○○，並非渠配偶即告訴人乙○○，且丙○○亦證稱：被告前去開槍時，渠外
      出並未在店內云云，足見被告所稱並無殺人之犯意云云，堪足採信。另查被告
      雖與告訴人夫妻熟識，且為渠等鄰居，但被告從未進入過該店內，此業據告訴
      人夫妻證述在卷，核與被告之供詞相符。至於連開七槍部份，乃被告當時持有
      七顆子彈，為求洩恨，因此將所持有之子彈全數擊發，殊不得遽而謂其有殺人
      之故意。再者，關於檢察官所稱開槍高度與方向分佈於一般成年人之腰臀部之
      高度間一節，被告自承當時攜帶上開槍彈並駕駛其父洪幸松所有車牌號碼為八
      六二七—ＤＢ號之鈴木牌ＳＯＬＩＯ型自用小客車前往「豪傑國術館」，於抵
      達該店門口後，其即將所駕駛之車輛順向暫停於該店門前但未熄火，並繼續坐
      於駕駛座上，側身伸手持槍貼近右前車窗，朝「豪傑國術館」一樓鐵捲門開槍
      射擊云云（參本院九十三年十月十八日準備程序筆錄第六頁），因被告採取上
      開方式開槍射擊，因此所擊發之子彈之方向或高度相當於一般成年人腰、臀部
      高度間，應符合常情。綜上說明，被告所辯其並無殺人之犯意，只是想恐嚇丙○○云云，並非飾卸之詞，應足採信。
四、按扣案之手槍、子彈分別屬槍砲彈藥刀械管制條例第四條第一項第一款所稱之手
    槍、同條例第四條第一項第二款所稱之子彈，已如前述，依據同條例第五條之規
    定，非經主管機關許可均不得寄藏及持有，被告未經主管機關許可寄藏上開槍、
    彈，核被告所為係犯槍砲彈藥刀械管制條例第七條第四項之未經許可寄藏手槍罪
    （起訴書證據並所犯法條欄誤繕為槍砲彈藥刀械管制條例第十一條第四項之罪，
    業經蒞庭檢察官當庭更正）、同條例第十二條第四項之未經許可寄藏子彈罪。其
    未經許可無故持有槍、彈之低度行為，當為高度之寄藏行為所吸收，不另論罪。
    而被告開槍恐嚇證人丙○○並過失使告訴人受有傷害部分，則係犯刑法第三百零
    五條之恐嚇罪及刑法第二百八十四條第一項之過失傷害罪。公訴人係以被告開槍
    傷及告訴人之行為涉犯殺人未遂罪而提起公訴，惟本院認定被告係基於恐嚇之犯
    意而開槍，已如前述，因此公訴人據以起訴之法條尚有未洽，容或有所誤會，惟
    公訴人據以起訴之犯罪事實與本院認定之上開事實，基本社會事實核屬同一，起
    訴法條應予變更。被告同時寄藏手槍一枝及子彈七顆，及被告以一接續開槍行為
    恐嚇證人丙○○並過失傷害告訴人之行為，均為想像競合犯，依刑法第五十五條
    規定，各從一重以未經許可寄藏手槍罪、恐嚇罪論斷其先後二次未經許可，無故
    受羅沛銓之託寄藏槍、彈犯行，時間緊接，手法雷同，所犯且均屬構成要件相同
    之罪名，顯皆係基於概括之犯意反覆為之，均應依連續犯之規定論以一罪。被告
    接續開七槍之行為，係基於同一犯意下所為，且時間緊接無分離，應包括於一行
    為予以評價，為接續犯，只論以一罪。被告所犯連續未經許可寄藏手槍及開槍恐
    嚇罪各間，犯意各別，行為不同，應分論並罰。
五、公訴人係以被告開槍傷及告訴人之行為涉犯殺人未遂罪而提起公訴，但原審審酌
    被告朝「豪傑國術館」開槍所為，無非要恐嚇證人丙○○，並無殺人之犯意，有
    如前述，因此變更公訴人據以起訴之法條，並認定被告此部分所為，係犯刑法第
    三百零五條之恐嚇罪及同法第二百八十四條第一項之過失傷害罪。原審以上之認
    事用法應無違誤，且原審就此部分（即恐嚇部分）據而判處被告有期徒刑一年，
    量刑亦屬允洽。檢察官上訴指稱被告此部分所為應成立殺人未遂云云，並無理由
    ，應予駁回。。
六、另查被告自警訊伊始迭次供承其於右開時地先後二度受羅沛銓之託寄藏右開槍、
    彈，此復有右開槍枝、彈殼及彈頭與彈孔足堪佐證，原審竟未論以連續犯，且就
    被告被訴於九十年十二月間起至九十一年三月間未經許可寄藏手槍及子彈，諭知
    無罪判決部分，於法即有違誤。再者原審判決就被告未經許可寄藏子彈部份，誤
    為認定應成立未經許可持有子彈罪（見原審判決第七頁第六行）。綜上，雖然被
    告關於以上寄藏槍彈犯行部分之上訴為無理由，但因檢察官之上訴為有理由，原
    判決關於此部分既有可議之處，仍應由本院加以撤銷改判。本院爰審酌被告非法
    寄藏手槍、子彈，對於社會大眾生命安全之影響甚巨、但迭於警詢、偵查、原審
    及本院審理中均坦承連續寄藏槍、彈犯行，且表示悔意，犯後態度尚佳等情狀，
    量處如主文第二項所示之刑，並就併科罰金部分諭知易服勞役之折算標準。至扣
    案之奧地利ＧＬＯＣＫ廠製一九型口徑九公釐制式半自動手槍（槍枝管制編號0
    000000000號）一枝（含彈匣一個），均為非經主管機關許可不得持有
    、寄藏之物，屬違禁物，均依刑法第三十八條第一項第一款之規定宣告沒收。另
    在「豪傑國術館」內尋獲之彈頭六顆及於「豪傑國術館」鄰近馬路上尋獲之彈殼
    三顆，均為已使用過子彈之剩餘部分，尚難認有殺傷力，已非屬違禁物，爰不併
    與宣告沒收。另查被告年輕力壯，竟違法受託寄藏管制槍、彈，且恣意開槍恐嚇
    他人，影響社會治安與秩序之維持，自不待言，因此本院認被告本案之所為，並
    不符合刑法第五十九條酌減其刑規定之適用。
七、另刑法第六十二條所謂發覺，固非以有偵查犯罪權之機關或人員確知其人犯罪無
    誤為必要，而於對其發生嫌疑時，即得謂為已發覺；但此項對犯人之嫌疑，仍須
    有確切之根據得為合理之可疑者，始足當之，若單純主觀上之懷疑，要不得謂已
    發生嫌疑，最高法院著有七十二年度臺上字第六四一號判例要旨可參，本案犯罪
    後，負責承辦之臺北市政府警察局信義分局偵查員於被告攜槍投案前即已發覺犯
    罪事實，且因被告所駕駛之車輛與涉案車輛車型、顏色及樣式相仿及臺北市政府
    警察局信義分局吳興街派出所專案警員已查出被告所駕駛之車輛平常為被告使用
    ，而有確切之根據得為合理之可疑被告為涉嫌人，則本案被告並不構成自首之要
    件。至於被告所駕駛車輛上另扣得之已使用過之彈殼一顆，雖經內政部警政署刑
    事警察局鑑定，其彈底特徵紋痕與另三顆由「豪傑國術館」鄰近馬路上尋獲之彈
    殼彈底特徵紋痕均不相吻合，認上開已使用過之彈殼一顆係由另一槍所擊發，此
    有該局九十三年五月二十七日所發刑鑑字第○九三○○九七九七三號槍彈鑑定書
    在卷可參，然被告堅決否認有持有或寄藏其他手槍，並稱曾將車輛借予他人使用
    等語，且亦無其他證據顯示與被告有關，檢察官亦未就此部分併予提起上訴，故
    本院自不得併與審究，併此敘明。
八、據上論斷，應依刑事訴訟法第三百六十九條第一項前段、第三百六十四條、第三
    百六十八條、第二百九十九條第一項前段、第三百條，槍砲彈藥刀械管制條例第
    七條第四項、第十二條第四項，刑法第十一條前段、第五十六條、第五十五條、
    第四十二條第二項，第三十八條第一項第一款，罰金罰鍰提高標準條例第二條，
    現行法規所定貨幣單位折算新臺幣條例第二條，判決如主文。
本案經檢察官陳玉珍到庭執行職務。
中　　　華　　　民　　　國　　九十三　　年　　 十一 　　月　　 三十 　　日
                              臺灣高等法院刑事第九庭
                                  審判長法  官 李  文  成
                                        法  官 王  復  生
                                        法  官 周  盈  文
右正本證明與原本無異。
寄藏槍彈部分如不服本判決，應於收受送達後十日內向本院提出上訴書狀，其未敘述
上訴之理由者並得於提起上訴後十日內向本院補提理由書（均須按他造當事人之人數
附繕本）。
其餘不得上訴。
                                        書記官 余  姿  慧
中　　　華　　　民　　　國　　九十三　　年　　 十一 　　月　　 三十 　　日
附錄：本案論罪科刑法條全文
刑法第三百零五條
以加害生命、身體、自由、名譽、財產之事，恐嚇他人致生危害於安全者，處二年以
下有期徒刑、拘役或三百元以下罰金。
刑法第二百八十四條第一項
因過失傷害人者，處六月以下有期徒刑、拘役或五百元以下罰金，致重傷者，處一年
以下有期徒刑、拘役或五百元以下罰金。
槍砲彈藥刀械管制條例第七條第一項、第四項
未經許可，製造、販賣或運輸火砲、肩射武器、機關槍、衝鋒槍、卡柄槍、自動步槍
、普通步槍、馬槍、手槍或各類砲彈、炸彈、爆裂物者，處死刑、無期徒刑或七年以
上有期徒刑；處徒刑者，併科新臺幣三千萬元以下罰金。
未經許可，持有、寄藏或意圖販賣而陳列第一項所列槍砲、彈藥者，處五年以上有期
徒刑，併科新臺幣一千萬元以下罰金。
槍砲彈藥刀械管制條例第十二條第四項
未經許可，持有、寄藏或意圖販賣而陳列子彈者，處五年以下有期徒刑，併科新臺幣
三百萬元以下罰金。
